【裁判字號】    95,易,822
【裁判日期】    950808
【裁判案由】    詐欺
【裁判全文】
臺灣桃園地方法院刑事判決               95年度易字第822號
公 訴 人  臺灣桃園地方法院檢察署檢察官
被    告  甲○○
上列被告因詐欺案件，經檢察官提起公訴（九十五年度偵字第九
四八三號），被告於本院準備程序時就被訴事實為有罪之陳述，
經告知簡式審判程序之旨，並聽取當事人意見後，本院合議庭裁
定由受命法官獨任進行簡式審判程序，判決如下︰
    主    文
甲○○幫助意圖為自己不法之所有，以詐術使人將本人之物交付
，處有期徒刑參月，如易科罰金，以銀元參佰元即新臺幣玖佰元
折算壹日。
    事    實
一、甲○○明知明知自己並未投資「淨好美有限公司」，亦明知
    自己如充做淨好美有限公司之登記名義（即人頭）負責人，
    並以淨好美有限公司之名義申請支票而交付他人使用者，該
    支票即有可能被他人持去從事詐欺不法之用，然因缺錢花用
    ，竟為獲取新臺幣二十萬元的代價，而基於幫助林文東（現
    由臺灣嘉義地方法院審理中）詐欺取財之不確定故意，先由
    林文東為其於民國九十四年六月二十八日，在臺北縣三重市
    ○○路○段四十一號一樓虛設淨好美有限公司，並由甲○○
    擔任登記名義上之負責人。甲○○復以淨好美有限公司之名
    義，向臺灣中小企業銀行三重分行開立帳號為000000
    00000號甲存帳號並領得支票簿，而將之交付予林文東
    。林文東旋於九十四年間某日，將前開所領得淨好美有限公
    司之臺灣中小企業銀行南三重分行、支票號碼為00000
    00號、金額為六萬元之支票轉交予與其等亦有犯意聯絡綽
    號為「陳姐」之成年女子，而該綽號為「陳姐」之女子乃持
    前開支票交付予林秀玲以調取現金，林秀玲經查詢，認該支
    票之發票人前未曾有遭跳票之紀錄，信用良好，因而陷於錯
    誤，並交付現金予「陳姐」。嗣經林文東之詐欺犯行為嘉義
    市警察局查獲，始循線查悉上情。
二、案經嘉義市警察局移送臺灣嘉義地方法院檢察署呈請臺灣高
    等法院檢察署檢察長核轉臺灣桃園地方法院檢察署檢察官偵
    查起訴。
    理    由
一、訊之被告甲○○對於上開犯行，於本院審理時坦承不諱，而
    被害人林秀玲因前開林文東所交予姓名年籍不詳綽號「陳姐
    」之成年女子以上開支票欺瞞，使之陷於錯誤，而同意以之
    抵償債務等情，亦經被害人林秀玲指述綦詳。此外，並有臺
    灣中小企業銀行南三重分行九十五年六月十九日九五南重字
    第○○○一一八號函暨其所檢附之開戶基本資料、交易明細
    表、退票紀錄各一份在卷可稽。堪任被告自白與事實相符，
    可採為本案論罪科刑之基礎。綜上，本件事證明確，被告犯
    行洵堪認定，應予依法論科。
二、論罪科刑部分：
  (一)查被告行為後，刑法施行法已於九十五年六月十四日增訂第
    一條之一規定，並自九十五年七月一日施行，其將刑法分則
    所定罰金之貨幣單位均改為新台幣，並分別提高為三倍或三
    十倍，另刑法第三十三條第五款關於罰金刑之規定、第三十
    條關於幫助犯之規定及第四十一條第一項關於易科罰金折算
    標準之規定，均已於九十四年二月二日修正公布，並同自九
    十五年七月一日施行。茲分述如下：
  1.刑法分則編各罪所定罰金之貨幣單位原為銀元，且依修正前
    刑法第三十三條第三款規定，罰金刑為一銀元以上，而有關
    罰金倍數之調整及銀元與新台幣之折算標準，則定有「罰金
    罰鍰標準條例」及「現行法規所定貨幣單位折算新台幣條例
    」，除罰金以一銀元折算三元新台幣外，並將七十二年六月
    二十六日以前修正之刑法部分條文罰金數額提高二至十倍，
    其後修正者則不再提高倍數，修正後刑法第三十三條第五款
    則將罰金刑提高為新台幣一千元以上，並以百元計算之，且
    因刑法第三十三條第三款所定罰金貨幣單位既已改為新台幣
    ，刑法分則編各罪所定罰金之貨幣單位亦應配合修正為新台
    幣，且考量刑法修正施行後，不再施用「現行法規所定貨幣
    單位折算新台幣條例」，為使刑法分則編各罪所定罰金之最
    高數額與刑法修正前趨於一致，爰增訂刑法施行法第一條之
    一規定，將刑法分則編各罪所定罰金之貨幣單位均改為新台
    幣，並將七十二年六月二十六日以前修正之刑法部分條文罰
    金數額提高為三十倍，其後修正者則提高為三倍。是刑法分
    則編各罪所定罰金刑之最高數額，於上開規定修正後仍屬一
    致，並無不同，但其罰金刑之最低數額，則比修正前提高，
    自以修正前之規定對被告較為有利。
  2.修正後刑法第三十條關於成立幫助犯之標準，將原來第一項
    前段「幫助他人犯罪者，為從犯」之規定，修正為「幫助他
    人實行犯罪行為者，為幫助犯」，明示幫助犯之成立，須以
    被幫助者著手犯罪之實行，且具違法性為必要，至於被幫助
    者是否具有有責性（罪責），並不影響幫助犯之成立，修正
    後之規定與幫助犯採共犯從屬性說中「限制從屬形式」之理
    論一致，是修正後之幫助犯之可罰性要件範圍業已限縮。
  3.修正後刑法第四十一條第一項前段關於得易科罰金之折算標
    準，由「得以一元以上三元以下折算一日」（按：此規定配
    合修正前罰金罰鍰提高標準條例第二條【現已刪除】規定，
    就其原定數額提高為一百倍折算一日，則最高應以銀元三百
    元折算一日，經折算為新台幣後，應以新台幣九百元折算為
    一日），提高為「以新台幣一千元、二千元或三千元折算一
    日」，並刪除「因身體、教育、職業、家庭之關係或其他正
    當事由，執行顯有困難」之條件。是以修正前關於易科罰金
    之折算標準金額較低，自係對被告較為有利。
  4.準此而論，經綜合比較新舊法結果，應以修正前刑法對被告
    較為有利，自應整體依刑法第二條第一項前段規定，適用行
    為時之修正前刑法規定（最高法院九十五年第八次刑事庭會
    議決議參照），合先敘明。
  (二)按刑法上之幫助犯，係對於犯罪與正犯有共同之認識，而以
    幫助之意思，對於正犯資以助力，而未參與實施犯罪之行為
    者而言（最高法院七十五年度臺上字第一五○九號、八十八
    年度臺上字第一二七○號判決亦同此意旨）。是以，如未參
    與實施犯罪構成要件之行為，且係出於幫助之意思提供助力
    ，即屬幫助犯，而非共同正犯。本件被告甲○○基於幫助之
    犯意，提供其臺灣中小企業銀行三重分行，申請帳號為00
    000000000號支票存款帳戶及請領空白支票本予林
    文東，並同意擔任淨好美有限公司之負責人，而任由林文東
    使用，林文東併將之交予綽號「陳姐」之成年女子，「陳姐
    」乃利用被告之幫助，向林秀玲詐得財物，是被告所為係參
    與詐欺罪構成要件以外之行為，且在無證據證明被告係以正
    犯而非以幫助犯之犯意參與犯罪之情形下，應認其所為係幫
    助犯而非正犯行為。是核被告所為，係幫助犯刑法第三百三
    十九條第一項詐欺取財罪。被告幫助他人犯上開詐欺之罪，
    爰依刑法第三十條第二項之規定，按正犯之刑減輕之。又被
    告雖自承除出售前揭臺灣中小企業銀行三重分行之帳戶予林
    文東外，另有交付如附表編號一至三所示之帳戶及空白支票
    予林文東，然卷內並無證據證明林文東於取得附表編號一至
    三所示之帳戶及空白支票或輾轉取得上開附表編號一至三所
    示帳戶或空白支票之人，有持向他人施用詐術騙取財物，且
    單純持有冒名帳戶或空白支票之行為尚與詐欺罪之構成要件
    有間，刑法復無處罰明文，其取得上開三本帳戶及空白支票
    之人之行為自不構成犯罪，且其既未著手於犯罪行為之實行
    ，則被告雖將該帳戶、空白支票販賣予他人，就此部分亦無
    成立詐欺取財罪幫助犯之餘地，併此敘明。爰審酌被告年輕
    力盛，僅因缺錢花用，即生歹念，且其所為足造成金融秩序
    之混亂，惟念其犯罪後坦承犯行，尚知所悔改等一切情狀，
    量處如主文所示之刑，並諭知易科罰金，以示警懲。
三、至被告甲○○擔任淨好美有限公司之負責人並申請帳戶、支
    票交付予林文東，而自同案林文東處取得之報酬二十萬元，
    復未扣案，且係消費物，恐早經被告甲○○花用殆盡，並無
    證據足資證明上開二十萬元，仍屬被告甲○○所有，為免將
    來執行困難，爰不予宣告沒收，併予敘明。
據上論斷應依刑事訴訟法第二百七十三條之一第一項、第二百九
十九條第一項前段，刑法第二條第一項前段、修正前刑法第三十
條、第三百三十九條第一項、第四十一條第一項前段，修正前罰
金罰鍰提高標準條例第一條前段、第二條，現行法規所定貨幣單
位折算新台幣條例第二條，判決如主文。
本案經檢察官古慧珍到庭執行職務。
中    華    民    國    95    年    8     月    8     日
          臺灣桃園地方法院刑事第十庭
                        法  官  柯姿佐
上正本證明與原本無異。如不服本判決，應於判決送達後10日內
向本院提出上訴狀（應附繕本），上訴於臺灣高等法院。
                        書記官  蔡紫凌
中    華    民    國    95    年    8     月    18    日
中華民國刑法第339條第1項
（普通詐欺罪）
意圖為自己或第三人不法之所有，以詐術使人將本人或第三人之
物交付者，處5 年以下有期徒刑、拘役或科或併科1 千元以下罰
金。
附表：
┌──┬───────┬────────┬────────┬─────┐
│編號│戶          名│ 地址及金融機構 │帳            號│申請支票  │
├──┼───────┼────────┼────────┼─────┤
│ 一 │淨好美有限公司│臺北縣三重市正義│00000000│無申請空白│
│    │（代表人甲○○│北路二七九號之臺│一七八五號      │支票本    │
│    │）            │北富邦商業銀行股│                │          │
│    │              │份有限公司正義分│                │          │
│    │              │行              │                │          │
├──┼───────┼────────┼────────┼─────┤
│ 二 │淨好美有限公司│臺北縣三重市重陽│00000000│有申請空白│
│    │（負責人甲○○│路四段九十九號之│○六七二號      │支票本    │
│    │）            │臺灣土地銀行三重│                │          │
│    │              │分行            │                │          │
├──┼───────┼────────┼────────┼─────┤
│    │   甲○○     │臺北縣三重市正義│00000000│有申請空白│
│ 三 │              │北路三○三號之彰│○○號          │本票      │
│    │              │化商業銀行東三重│                │          │
│    │              │分行            │                │          │
└──┴───────┴────────┴────────┴─────┘


司法院資訊處製作；財團法人民間司法改革基金會備份。
